臺灣高等法院刑事判決
108年度上易字第2301號
上  訴  人  
即  被  告  吳新傑



上列上訴人因詐欺案件，不服臺灣桃園地方法院108年度審易字
第983號，中華民國108年7月25日第一審判決（起訴案號：臺灣
桃園地方檢察署108年度偵字第8973號），提起上訴，本院判決
如下：
    主  文
原判決撤銷。
甲○○犯如附表一編號1至18所示之罪，各處如附表一編號1至18「
主文」欄所示之刑及沒收。有期徒刑部分，應執行有期徒刑玖月
，如易科罰金，以新臺幣壹仟元折算壹日。
    事  實
一、甲○○因經濟狀況不佳，見臺灣高速鐵路股份有限公司（下稱
    高鐵公司）於網絡上公告遺失物品供招領，認有機可乘，竟
    意圖為自己不法之所有，基於詐欺之犯意，分別於附表二編
    號1至18所示領取時間、地點，向高鐵公司站務人員及客服
    人員謊稱自己係遺失物之所有人，致高鐵公司站務人員及客
    服人員陷於錯誤，誤認甲○○為失主而分別將附表二編號1至1
    8所示之領取物品交付予甲○○。
二、案經高鐵公司訴由內政部警政署鐵路警察局刑事警察大隊移
    送臺灣臺中地方檢察署呈請臺灣高等檢察署檢察長令轉臺灣
    桃園地方檢察署檢察官偵查起訴。 
    理  由
一、證據能力部分：
    本判決下列認定犯罪事實所憑被告以外之人於審判外所為之
    陳述（含書面供述），檢察官、被告於本院言詞辯論終結前
    均未聲明異議。本院審酌本案證據資料作成時之情況，核無
    違法取證或其他瑕疵，證據力亦無明顯過低之情形，且與待
    證事實具有關連性，認為以之作為證據為適當，依刑事訴訟
    法第159條之5規定，自均得作為證據。至非供述證據部分，
    檢察官、被告亦均不爭執證據能力，且均查無違反法定程序
    取得之情形，自亦有證據能力。
二、認定犯罪事實所憑之證據及理由：
    上開犯罪事實，業據被告於警詢、偵查、原審及本院審理時
    坦承不諱，且經告訴代理人魏曉明指述在卷，並有告訴代理
    人於偵查中提出之冒領遺失物犯罪事實一覽表（偵字第2960
    3號卷第219至225之1頁），及內政部警政署鐵路警察局扣押
    筆錄、扣押物品目錄表、扣押物品照片、贓物認領保管單（
    偵字第29603號卷第37至39、41、45至46、87頁）、高鐵公
    司之遺失物管理系統列印資料及遺失物處理單、監視器錄影
    畫面列印照片（偵字第29603號卷第89至213、215頁）在卷
    足資為證，足認被告前開任意性自白確與事實相符，堪以採
    信，從而，事證明確，被告以上犯行洵堪認定，應依法論罪
    科刑。
三、論罪：
  ㈠核被告甲○○所為，係犯刑法第339條第1項詐欺取財罪（18罪
    ）。
  ㈡被告犯如附表二編號1至18所示詐欺取財犯行，犯意各別，行
    為互殊，應予分論併罰。
四、撤銷改判之理由、科刑及沒收：
  ㈠原審對被告予以論罪科刑，固非無見，惟按刑法第51條第5 
    款之立法意旨，除在緩和多數有期徒刑合併執行所造成之苛
    酷外，更避免責任非難之重複，故採限制加重原則，非以累
    加方式定應執行刑，考量因生命有限，刑罰對被告造成之痛
    苦程度，係隨刑度增加而生加乘效果，而非以等比方式增加
    ，是以隨罪數增加遞減其刑罰之方式，當足以評價被告行為
    之不法性之法理（即多數犯罪責任遞減原則），衡以被告如
    附表二所示共計18次之詐欺取財犯行，除編號1外，其餘17
    次時間集中於106年12月15日至107年2月23日之間，且其犯
    罪態樣、手段、動機相似，被害人均為高鐵公司，其責任非
    難重複程度較高，而其每次詐欺取得之物品，尚非價格甚高
    昂之物等情，原審就被告所犯詐欺取財共18罪，定應執行刑
    為有期徒刑1年6月，即嫌過重（理由詳如後述），被告上訴
    執此指摘，為有理由，是以原判決既有上開可議之處，本院
    依法應將原判決均予以撤銷改判。
  ㈡爰以行為人之責任為基礎，審酌爰審酌被告正值壯年，不以
    正當手段獲取利益，利用他人信賴，詐欺他人財物，所為漠
    視法律及他人法益，惟考量被告犯後坦承犯行，兼衡其犯罪
    動機、品行、智識程度、生活狀況等一切情狀，分別量處如
    附表一編號1至18所示之刑，並均諭知易科罰金之折算標準
    。
  ㈢按刑法第51條第5款之立法意旨，除在緩和多數有期徒刑合併
    執行所造成之苛酷外，更避免責任非難之重複，蓋有期徒刑
    之科處，不僅在懲罰犯罪行為，更重在矯治犯罪行為人、提
    升其規範意識，及回復社會對於法律規範之信賴，是應併合
    處罰之複數有期徒刑倘一律合併執行，將造成責任非難效果
    重複滿足、邊際效應遞減之不當效果，甚至有違責任原則 
    ，故採行加重單一刑主義，以期責罰相當，是法院就應併合
    處罰之數個有期徒刑宣告定其應執行刑時，不僅應遵守法律
    所定「以宣告各刑中之最長期為下限，各刑合併之刑期為上
    限，但最長不得逾30年」之外部界限，並應受法秩序理念規
    範之比例原則、平等原則、責罰相當原則、重複評價禁止原
    則等自由裁量權內部抽象價值要求界限之支配，以使輕重得
    宜，罰當其責，俾符合法律授與裁量權之目的，以區別數罪
    併罰與單純數罪之不同，兼顧刑罰衡平原則（最高法院100
    年度台抗字第440號裁定意旨參照）。具體而言，於併合處
    罰酌定執行刑，應視行為人所犯數罪犯罪類型而定，倘行為
    人所犯數罪屬相同犯罪類型者（如複數竊盜、施用或販賣毒
    品等），於併合處罰時，其責任非難重複程度較高，應酌定
    較低應執行刑；然行為人所犯數罪雖屬相同犯罪類型，但所
    侵犯者為具有不可替代性、不可回復性個人法益（如殺人、
    妨害性自主），於併合處罰時，其責任非難重複程度則較低
    ，自可酌定較高應執行刑；另行為人所犯數罪非惟犯罪類型
    相同，且其行為態樣、手段、動機均相似者，於併合處罰時
    ，其責任非難重複程度更高，應酌定更低應執行刑；反之，
    行為人所犯數罪各屬不同犯罪類型者，於併合處罰時，其責
    任非難重複程度甚低，當可酌定較高應執行刑。本院考量刑
    法第51條數罪併罰定執行刑之立法方式，係採限制加重原則
    ，非以累加方式定應執行刑，如以實質累加之方式定應執行
    刑，則處罰之刑度顯將超過其行為之不法內涵，而違反罪責
    原則，並考量因生命有限，刑罰對被告造成之痛苦程度，係
    隨刑度增加而生加乘效果，而非以等比方式增加，是以隨罪
    數增加遞減其刑罰之方式，當足以評價被告行為之不法性之
    法理（即多數犯罪責任遞減原則）。審酌被告如附表二之詐
    欺取財共計18次之犯行，除編號1外，其餘17次時間集中於1
    06年12月15日至107年2月23日之間，且其犯罪態樣、手段、
    動機實屬相似，被害人均為高鐵公司，其責任非難重複程度
    較高，而其每次詐欺取得之物品，尚非價格甚高昂之物，且
    其中部分財物已依法發還被害人，本於刑罰經濟與責罰相當
    之考量，綜合斟酌被告犯罪行為之不法與罪責程度，及對其
    施以矯正之必要性及宣告刑刑罰效果的邊際遞減關係，就其
    所犯上開18罪為整體非難評價，定如主文第2項所示之應執
    行刑，並諭知易科罰金之折算標準。 
  ㈣沒收部分：
    按犯罪所得，屬於犯罪行為人者，沒收之；於全部或一部不
    能沒收或不宜執行沒收時，追徵其價額；犯罪所得已實際合
    法發還被害人者，不予宣告沒收或追徵，刑法第38條之1第1
    項前段、第3項、第5項定有明文。又宣告沒收或追徵，有過
    苛之虞、欠缺刑法上之重要性、犯罪所得價值低微，或為維
    持受宣告人生活條件之必要者，得不宣告或酌減之，同法第
    38條之2第2項亦有明定。經查，被告於107年8月28日下午2
    時50分許歸還而由警方依法扣押之白酒1瓶、Uniqlo廠牌孔
    雀藍羽絨背心1件、紅酒1瓶、桑葚酒1瓶、GUESS黑銀色羽絨
    衣1件，業經警依法發還告訴人高鐵公司；又附表二編號9詐
    詐取得之其中高鐵車票1張，早已逾期而無法使用，價值低
    微，無予以宣告沒收、追徵之必要；其餘詐欺取財之犯罪所
    得，並未扣案，且查無予以沒收或追徵，有過苛之虞、欠缺
    刑法上之重要性、犯罪所得價值低微，或為維持受宣告人生
    活條件之必要之情形，自應依刑法第38條之1第1項前段、第
    3項規定宣告沒收，於全部或一部不能沒收或不宜執行沒收
    時，追徵其價額。
據上論斷，應依刑事訴訟法第369條第1項前段、第364條、第299
條第1項前段，刑法第339條第1項、第51條第5款、第41條第1項
前段、第8項、第38條之1第1項前段、第3項，刑法施行法第1條
之1第1項，判決如主文。
本案經檢察官張羽忻提起公訴，檢察官林黛利到庭執行職務。
中    華    民    國   109    年    1     月    22    日
                  刑事第七庭  審判長法  官  孫惠琳 
                                    法  官  連雅婷
                                    法  官  戴嘉清
以上正本證明與原本無異。                                不得上訴。
                                    書記官  高建華  
中    華    民    國    109   年    1     月    22    日
附錄：本案論罪科刑法條全文
中華民國刑法第339條
意圖為自己或第三人不法之所有，以詐術使人將本人或第三人之
物交付者，處五年以下有期徒刑、拘役或科或併科五十萬元以下
罰金。
以前項方法得財產上不法之利益或使第三人得之者，亦同。
前二項之未遂犯罰之。

附表一：
編號 犯罪事實 主文（宣告刑及沒收） 1 於附表二編號1所示時間、地點，詐取附表二編號1所示財物。 甲○○犯詐欺取財罪，處有期徒刑貳月，如易科罰金，以新臺幣壹仟元折算壹日。未扣案之犯罪所得金戒指壹只沒收，於全部或一部不能沒收或不宜執行沒收時，追徵其價額。 2 於附表二編號2所示時間、地點，詐取附表二編號2所示財物。 甲○○犯詐欺取財罪，處有期徒刑貳月，如易科罰金，以新臺幣壹仟元折算壹日。未扣案之犯罪所得金門高粱酒壹瓶沒收，於全部或一部不能沒收或不宜執行沒收時，追徵其價額。 3 於附表二編號3所示時間、地點，詐取附表二編號3所示財物。 甲○○犯詐欺取財罪，處有期徒刑貳月，如易科罰金，以新臺幣壹仟元折算壹日。未扣案之犯罪所得LARK香菸壹條、電子菸壹盒沒收，於全部或一部不能沒收或不宜執行沒收時，追徵其價額。 4 於附表二編號4所示時間、地點，詐取附表二編號4所示財物。 甲○○犯詐欺取財罪，處有期徒刑貳月，如易科罰金，以新臺幣壹仟元折算壹日。未扣案之犯罪所得陳年特級金門高粱酒壹瓶、105 年份金門高粱酒壹瓶沒收，於全部或一部不能沒收或不宜執行沒收時，追徵其價額。 5 於附表二編號5所示時間、地點，詐取附表二編號5所示財物。 甲○○犯詐欺取財罪，處有期徒刑貳月，如易科罰金，以新臺幣壹仟元折算壹日。未扣案之犯罪所得白色東湧紙袋內含高粱酒貳瓶沒收，於全部或一部不能沒收或不宜執行沒收時，追徵其價額。 6 於附表二編號6所示時間、地點，詐取附表二編號6所示財物。 甲○○犯詐欺取財罪，處有期徒刑貳月，如易科罰金，以新臺幣壹仟元折算壹日。未扣案之犯罪所得免稅提袋內含巧克力、高粱酒壹瓶沒收，於全部或一部不能沒收或不宜執行沒收時，追徵其價額。 7 於附表二編號7所示時間、地點，詐取附表二編號7所示財物。 甲○○犯詐欺取財罪，處有期徒刑貳月，如易科罰金，以新臺幣壹仟元折算壹日。未扣案之犯罪所得金門高粱酒壹瓶沒收，於全部或一部不能沒收或不宜執行沒收時，追徵其價額。 8 於附表二編號8所示時間、地點，詐取附表二編號8所示財物。 甲○○犯詐欺取財罪，處有期徒刑貳月，如易科罰金，以新臺幣壹仟元折算壹日。未扣案之犯罪所得單一麥芽威士忌壹瓶沒收，於全部或一部不能沒收或不宜執行沒收時，追徵其價額。 9 於附表二編號9所示時間、地點，詐取附表二編號9所示財物。 甲○○犯詐欺取財罪，處有期徒刑貳月，如易科罰金，以新臺幣壹仟元折算壹日。未扣案之犯罪所得三星廠牌白色手機壹支沒收，於全部或一部不能沒收或不宜執行沒收時，追徵其價額。 10 於附表二編號10所示時間、地點，詐取附表二編號10所示財物。 甲○○犯詐欺取財罪，處有期徒刑貳月，如易科罰金，以新臺幣壹仟元折算壹日。未扣案之犯罪所得JOHNNIE WALKER15年威士忌禮盒壹盒沒收，於全部或一部不能沒收或不宜執行沒收時，追徵其價額。 11 於附表二編號11所示時間、地點，詐取附表二編號11所示財物。 甲○○犯詐欺取財罪，處有期徒刑貳月，如易科罰金，以新臺幣壹仟元折算壹日。未扣案之犯罪所得長壽3 號香菸壹條沒收，於全部或一部不能沒收或不宜執行沒收時，追徵其價額。 12 於附表二編號12所示時間、地點，詐取附表二編號12所示財物。 甲○○犯詐欺取財罪，處有期徒刑貳月，如易科罰金，以新臺幣壹仟元折算壹日。未扣案之犯罪所得PRO 鐵灰色電子菸壹個沒收，於全部或一部不能沒收或不宜執行沒收時，追徵其價額。 13 於附表二編號13所示時間、地點，詐取附表二編號13所示財物。 甲○○犯詐欺取財罪，處有期徒刑貳月，如易科罰金，以新臺幣壹仟元折算壹日。未扣案之犯罪所得天仁茗茶禮盒內含茶葉貳罐沒收，於全部或一部不能沒收或不宜執行沒收時，追徵其價額。 14 於附表二編號14所示時間、地點，詐取附表二編號14所示財物。 甲○○犯詐欺取財罪，處有期徒刑貳月，如易科罰金，以新臺幣壹仟元折算壹日。未扣案之犯罪所得紅葡萄酒壹瓶沒收，於全部或一部不能沒收或不宜執行沒收時，追徵其價額。 15 於附表二編號15所示時間、地點，詐取附表二編號15所示財物。 甲○○犯詐欺取財罪，處有期徒刑貳月，如易科罰金，以新臺幣壹仟元折算壹日。未扣案之犯罪所得紅酒壹瓶、桑葚酒壹瓶沒收，於全部或一部不能沒收或不宜執行沒收時，追徵其價額。 16 於附表二編號16所示時間、地點，詐取附表二編號16所示財物。 甲○○犯詐欺取財罪，處有期徒刑貳月，如易科罰金，以新臺幣壹仟元折算壹日。未扣案之犯罪所得MEVIUS香菸貳條沒收，於全部或一部不能沒收或不宜執行沒收時，追徵其價額。 17 於附表二編號17所示時間、地點，詐取附表二編號17所示財物。 甲○○犯詐欺取財罪，處有期徒刑貳月，如易科罰金，以新臺幣壹仟元折算壹日。未扣案之犯罪所得QUECHUA黑色方型睡袋壹個沒收，於全部或一部不能沒收或不宜執行沒收時，追徵其價額。 18 於附表二編號18所示時間、地點，詐取附表二編號18所示財物。 甲○○犯詐欺取財罪，處有期徒刑貳月，如易科罰金，以新臺幣壹仟元折算壹日。 

附表二：
編號 領取時間 領取地點 詐欺對象 領取物品 1 105 年10月7日13時2 分 臺中高鐵站 客服人員（起訴書誤載為臺中站站務員，應予更正） 金戒指1 只 2 106 年12月15日14時20分 臺中高鐵站 臺中站站務人員 金門高粱酒1瓶 3 106 年12月15日20時1 分 桃園高鐵站 板橋站站務人員（起訴書誤載為桃園站站務員，應予更正） LARK香菸1 條、電子菸1 盒 4 106 年12月19日8 時46分 臺中高鐵站 臺中站站務人員 陳年特級金門高粱酒1 瓶、105 年份金門高粱酒1 瓶 5 106 年12月19日13時59分 左營高鐵站 客服人員（起訴書誤載為左營站站務員，應予更正） 白色東湧紙袋內含高樑酒2瓶 6 107 年1 月5日12時49分 桃園高鐵站 客服人員（起訴書誤載為桃園站站務員，應予更正） 免稅提袋內含巧克力、高梁1 瓶 7 107 年1 月7日7 時50分 南港高鐵站 南港站站務人員 金門高粱酒酒1 瓶 8 107 年1 月23日14時54分 臺中高鐵站 臺中站站務人員 單一麥芽威士忌1 瓶 9 107 年1 月30日11時26分 苗栗高鐵站 苗栗站站務人員 三星廠牌白色手機1 支、高鐵車票1 張（起訴書誤載為2 張，應予更正） 10 107 年2 月16日21時1 分 臺中高鐵站 臺中站站務人員 JOHNNIE WALK -ER 15年威士忌禮盒1 盒 11 107 年2 月17日21時55分 雲林高鐵站 雲林站站務人員 長壽3 號香菸1 條 12 107 年2 月18日6 時17分 南港高鐵站 南港站站務人員 白酒1 瓶（已發還）、PRO鐵灰色電子菸1 個 13 107 年2 月18日8 時許 板橋高鐵站 板橋站站務人員 天仁茗茶禮盒（茶葉2 罐） 14 107 年2 月18日8 時47分 新竹高鐵站 新竹站站務人員 Uniqlo廠牌孔雀藍羽絨背心1 件（已發還）、紅葡萄酒1 瓶 15 107 年2 月22日15時47分 南港高鐵站 南港站站務人員 紅酒、桑葚酒各2 瓶（已發還各1 瓶） 16 107 年2 月23日16時43分 桃園高鐵站 桃園站站務人員 MEVIUS香菸2條 17 107 年2 月23日20時19分 苗栗高鐵站 苗栗站站務人員 QUECHUA 黑色方型睡袋1 個 18 107 年2 月23日20時54分 臺中高鐵站 臺中站站務人員 GUESS 黑銀色羽絨衣1 件（已發還）